臺灣桃園地方法院刑事判決　　　　　　　96年度訴字第1011號
公　訴　人　臺灣桃園地方法院檢察署檢察官
被　　　告　甲○○
上列被告因偽證案件，經檢察官提起公訴（96年度偵字第6485號
），本院判決如下：
    主  文
甲○○證人於檢查官偵查時，於案情有重要關係之事項，供前具
結，而為虛偽陳述，處有期徒刑捌月，減為有期徒刑肆月。
    事  實
一、甲○○明知其於民國93年初某日起至同年7 月初某日止，曾
    向賴曉民購買第二級毒品安非他命，為使賴曉民脫免刑事追
    訴處罰，竟基於偽證之犯意，於94年12月26日下午4 時許，
    在臺灣桃園地方法院檢察署就94年度偵續字第141 號被告賴
    曉民涉嫌販賣第二級毒品之案件，以證人身分接受檢察官訊
    問時，經檢察官告以具結之義務及偽證罪之處罰，並具結後
    ，明知證人作證應據實陳述，不得匿、飾、增、減，仍對於
    賴曉民是否曾於93年初某日起至同年7 月初某日止販售第二
    級毒品安非他命予甲○○之與案情有重要關係之事項為虛偽
    陳述，並證稱：「（檢察官問：安非他命是否跟賴買的？）
    我是跟綽號小明的買，不是賴曉民。」等語，企圖影響檢察
    機關對於偵查結果之正確性。
二、案經臺灣高等法院檢察署函送臺灣桃園地方法院檢察署檢察
    官偵查起訴。
    理  由
甲、證據能力部分
一、本件被告及檢察官均對本院所提示臺灣高等法院95年度上訴
    字第4738號案件96年1 月30日審判程序筆錄、臺灣桃園地方
    法院檢察署94年度偵續字第141 號94年12月26日訊問筆錄及
    甲○○於該日所簽署之證人結文、臺灣桃園地方法院檢察署
    93年度偵字第16417 號不起訴處分書、94年度偵續字第141
    號不起訴處分書、臺灣高等法院檢察署95年度上職議字第17
    86號駁回再議處分書、臺灣高等法院95年度上訴字第4738號
    判決書、臺灣桃園地方法院95年度訴字第692 號判決書等證
    據之證據能力均未主張排除，且迄於本院言詞辯論終結前均
    未表示異議，本院審酌並無證據足資認定前開證物有何違法
    取證或證明力過低之情形，認前開證據均有證據能力。
乙、認定犯罪事實之依據及理由
一、上揭犯罪事實，業據被告甲○○於臺灣高等法院95年度上訴
    字第4738號案件96年1 月30日審判程序中及本院審理時坦承
    不諱，復有臺灣桃園地方法院檢察署94年度偵續字第141 號
    94年12月26日訊問筆錄所載甲○○於該日具結後接受檢察官
    訊問時證述：「（檢察官問：安非他命是否跟賴買的？）不
    是，我是跟綽號小明的買，不是跟賴曉民。（檢察官問：之
    前指認賴曉民的口卡，有何意見？）我之前吃藥頭昏昏的，
    隨便指認？（為檢察官問：何之前要指認向賴曉民購買毒品
    ？）我吃毒品吃到頭昏昏的」等語明確，及甲○○於該日所
    簽署之證人結文各1 份在卷可參。另查：
（一）案外人賴曉民所涉及販賣第二級毒品安非他命案件，業經
      臺灣桃園地方法院檢察署檢察官以93年度偵字第16417 號
      案件為不起處分，該不起訴處分理由係以：證人甲○○於
      於93年12月17日在本署偵查93年度偵字第16417 號案件時
      ，於具結後接受檢察官訊問時雖曾證述其曾於93年年初至
      93年7 月間止向賴曉民購買安非他命毒品，並稱其友人呂
      乾銘亦曾向被告購買毒品等情，惟經本署傳喚呂乾銘並未
      到庭，且證人經再次傳喚亦未到庭與被告對質；又本件查
      獲被告當時扣得之毒品為第1 級毒品海洛因，並非安非他
      命，且海洛因淨重僅0.05公克，數量微少且無如電子磅秤
      等販賣工具，復無其他明確證據，足以認定證人甲○○於
      偵查中之指證為真實，自難單憑證人甲○○單方指述而遽
      入人罪。此外，復查無其他積極證據足資認定被告賴曉民
      有何販賣毒品犯行，故應認其罪嫌不足，始予以不起訴處
      分等語，此有該不起訴處分書1 份在卷可稽。嗣上開不起
      訴處分經職權送請再議，經臺灣高等法院檢察署檢察長發
      回續查，再經臺灣桃園地方法院檢察署檢察官以94年度偵
      字第141 號案件為不起處分確定，該不起訴處分理由則係
      ：證人甲○○於93年9 月26日警詢及同年12月17日偵訊時
      雖均證稱曾於93年初至93年7 月左右，以每次大約1,000
      、2,000 元之代價，向賴曉民購買安非他命，惟嗣於94年
      12月26日偵訊時翻異前詞，改證稱：「（檢察官問：安非
      他命是否跟賴曉民購買？）不是，我是跟綽號小明的買，
      不是賴曉民」、「（檢察官問：之前指認賴曉民的口卡，
      有何意見？）我之前吃藥頭昏昏的，隨便指認」等語，其
      證詞本身前後矛盾不一，已難逕予採信。又證人甲○○因
      持有第二級毒品另案偵查中，其於警詢時供出毒品來源，
      當有使自身得適用毒品危害防制條例第17條規定予以減刑
      之可能，是縱其證言無瑕疵，在無其他事證足認其證述內
      容與事實相符之情況下，亦難僅以證人甲○○之證述為賴
      曉民販賣第2 級毒品事實之認定。再者，本件扣案毒品僅
      有第一級毒品海洛因，尚難佐證證人甲○○於警詢及偵查
      中所證述之事實。此外，復查無其他事證足認賴曉民涉有
      販賣第二級毒品之犯行，揆諸首揭法條及判例意旨，尚難
      僅憑證人甲○○前後不一且矛盾之證述，遽為不利於賴曉
      民事實之認定，是應認其罪嫌不足，應予以不起訴處分等
      語，此亦有該不起訴處分書1 份在卷可稽。是由上開不起
      訴處分書內容可知，承辦檢察官各係因除被告甲○○之證
      述外，並無其他積極證據足以證明賴曉民有販賣第二級毒
      品安非他命之行為，而認賴曉民涉嫌販賣第二級毒品安非
      他命犯行部分罪嫌不足，並非認定被告於該案偵查中證述
      曾向賴曉民購買安非他命等詞與事實相悖，而屬虛偽不實
      之陳述。
（二）又依被告甲○○於上開93年度偵字第16417 號案件偵查時
      ，在93年9 月26日警詢中陳稱：伊確實曾多次向綽號「小
      明（應係小民之誤）」之人購買過安非他命毒品，前後共
      購買5 次之多，每次購買新臺幣（下同）1,000 元至2,00
      0 元不等，伊都用門號0000000000號行動電話與綽號「小
      明」之人聯絡，至「小明」之人電話是留在伊手機內，正
      確號碼不記得，綽號「小明」之人是住在桃園縣中壢市○
      ○街32號。警方提供賴曉民之口卡資料，就是該人販賣安
      非他命給伊的無誤等語（見93年度偵字第16417 號偵查卷
      第13頁以下）；於93年12月17日偵查中以證人身份結證稱
      ：有向賴曉民購買安非他命毒品。是在93年初開始向賴曉
      民購買，一直買到93年7 月左右，每次購買1,000 元至2,
      000 元不等等語（見93年度偵字第16417 號偵查卷第69頁
      以下），綜析被告甲○○於上開案件之陳述，前後一致，
      並無歧異，參以被告於賴曉民所涉及販賣毒品案件案發時
      所為之陳述，通常較少受干預及權衡利害得失，所言應較
      接近真實之情，再佐以賴曉民亦不否認有使用門號000000
      0000號行動電話（見93年度偵字第16417 號偵查卷第31頁
      ），而經本院檢視該案卷附被告所使用門號0000000000號
      行動電話於93年5 月間之通聯紀錄資料結果，確實有多筆
      被告與賴曉民之相互通聯紀錄，均與被告上開所述情節相
      符合，顯見被告於臺灣桃園地方法院檢察署93年度偵字第
      16417 號案件偵查中指稱曾向賴曉民購買第二級毒品安非
      他命一節，應非虛妄。
（三）再者，依被告甲○○於本院95年度訴字第692 號審理中供
      述：伊於94年12月26日待出庭應訊時，是與賴曉民一起關
      在同一法警拘留室，就是在拘留室時，賴曉民威脅伊，叫
      伊不可指認賴曉民有販賣毒品之事，伊才會向檢察官說沒
      有向賴曉民購買安非他命毒品等語，核與賴曉民確實有於
      94年12月26日與被告一起經法警提解出庭應訊，嗣經檢察
      官諭知隔離訊問，始將賴曉民與被告2 人分離訊問情節相
      符合，有臺灣桃園地方法院檢察署點名單及該次偵查筆錄
      1 份在卷可稽，依此，則被告當有可能在提解過程中與另
      案被告賴曉民有所接觸，且因販賣毒品罪係嚴重犯罪，法
      定本刑極高，另案被告賴曉民藉機威脅被告，令被告為有
      利於賴曉民之證述，並未悖離常情，被告甲○○於該次審
      理時所為之前開陳述，即非全然無據。況經本院於該次審
      理程序中當庭告知被告甲○○依其陳述於94年12月26日偵
      查中證稱未向賴曉民購買安非他命毒品等詞為不實陳述結
      果，仍無從解免被告該次作偽證而另涉犯偽證罪之刑責，
      被告表示知悉後，仍堅稱確實有向賴曉民購買第二級毒品
      安非他命等情（見本院95年度訴字第692 號95年10月5 日
      審判筆錄6 頁），顯見被告甲○○所稱94年12月26日之證
      言是不實證述等語，應非卸責之詞，從而，本院實難以此
      2 次證述間證詞有矛盾情形，即遽以認定被告於93年12月
      17日證述有向賴曉民購買安非他命毒品等詞係屬不實。再
      者，賴曉民於其所涉上開毒品案件中固否認有販賣第二級
      毒品安非他命之情事，惟此部分既牽涉其是否構成販賣毒
      品之刑責，利害攸關，自難期待賴曉民據實以告，此部分
      猶難作為被告有利之認定。
（四）準此，堪認被告甲○○於93年9 月26日警詢及同年12月17
      日偵訊所證曾於93年初至93年7 月左右，以每次大約1,00
      0 、2,000 元之代價，向賴曉民購買安非他命等情，應與
      事實相符。被告甲○○於臺灣桃園地方法院檢察署94年度
      偵續字第141 號檢察官訊問時，經告以偽證罪之處罰後具
      結證稱：「（檢察官問：安非他命是否跟賴買的？）不是
      ，我是跟綽號小明的買，不是跟賴曉民。（檢察官問：之
      前指認賴曉民的口卡，有何意見？）我之前吃藥頭昏昏的
      ，隨便指認？（為檢察官問：何之前要指認向賴曉民購買
      毒品？）我吃毒品吃到頭昏昏的」等語，而否認曾向賴曉
      民購買毒品一節，顯與事實相悖。綜上，足認被告前揭任
      意性自白與事實相符，應堪採信。
二、按刑法上之偽證罪，為形式犯，不以結果之發生為要件，證
    人於供前或供後具結而就案情有重要關係事項，故為虛偽陳
    述，其犯罪即成立，而該罪所謂於案情有重要關係之事項，
    則指該事項之有無，足以影響於裁判之結果者而言，至於其
    虛偽陳述，法院已否採為裁判或檢察官據為處分之基礎，或
    有無採為基礎之可能，皆於偽證罪之成立無影響，最高法院
    著有71年臺上字第8127號、84年臺上字第3949號判例可資參
    照。查賴曉民經桃園縣政府警察局大溪分局以違反毒品危害
    防制條例第4 條第2 項販賣第二級毒品罪移送臺灣桃園地方
    法院檢察署檢察官偵辦，而賴曉民是否構成該罪，與賴曉民
    是否曾販售第二級毒品確有重要關係，則被告甲○○於94年
    12月26日在臺灣桃園地方法院檢察署檢察官訊問過程中，就
    賴曉民是否確曾於93年初某日起至同年7 月初某日止販售第
    二級毒品安非他命與甲○○之事項所為結證內容，自與案情
    有重要關係，無論檢察官是否因此而為對賴曉民有利或不利
    之處分，均無礙於被告甲○○偽證罪之成立。
三、綜上所述，本件事證明確，被告犯行洵堪認定，應予依法論
    罪科刑。
四、核被告甲○○所為，係犯刑法第168 條偽證罪。審酌被告為
    證人作證時，就案情重要事項為虛偽證言，已對國家刑事犯
    罪偵查產生重大危害，足以陷偵查結果於錯誤之危險，妨害
    司法正義之實現，兼衡其犯罪之動機、目的、手段及犯後坦
    承犯行等一切情狀，量處如主文所示之刑。末按，中華民國
    九十六罪犯減刑條例業於96年7 月16日施行，查本件被告上
    開犯行係在96年4 月24日前，爰依中華民國九十六年罪犯減
    刑條例第2 條第1 項第3 款，減其刑期2 分之1 。
據上論斷，應依刑事訴訟法第299 條第1 項前段，刑法第168 條
，中華民國96年罪犯減刑條例第2 條第1 項第3 款、第7 條，判
決如主文。
本案經檢察官許曉微到庭執行職務。
中　　華　　民　　國　　96　　年　　10　　月　　16　　日
                  刑事第十一庭審判長法　官　蔡榮澤
                                    法  官  魏于傑
                                    法  官  林蕙芳
以上正本證明與原本無異。
如不服本判決，應於判決送達後10日內向本院提出上訴狀（應附
繕本），其未敘述上訴理由者，應於上訴期間屆滿後20日內補提
理由書狀於本院，上訴於臺灣高等法院。
      　　　　　　　　　　　　　　　書記官　李佩玲
中　　華　　民　　國　　96　　年　　10　　月　　18　　日
附錄論罪科刑依據之法條：
中華民國刑法第168條（偽證罪）
於執行審判職務之公署審判時或於檢察官偵查時，證人、鑑定人
、通譯於案情有重要關係之事項，供前或供後具結，而為虛偽陳
述者，處7 年以下有期徒刑。
